【裁判字號】    98,易,3220
【裁判日期】    991001
【裁判案由】    妨害公務等
【裁判全文】
臺灣臺北地方法院刑事判決              98年度易字第3220號
公  訴  人  台灣台北地方法院檢察署檢察官
被      告  丁○
上列被告因妨害公務等案件，經檢察官提起公訴（98年度偵字第
24467號），本院判決如下：
    主  文
丁○傷害人之身體，處有期徒刑參月，如易科罰金，以新台幣壹
仟元折算壹日。
    事  實
一、丁○於民國98年10月12日16時30分許，因駕駛懸掛五星旗旗
    幟、播放歌曲之車號4670-QU 號自用小客車衝向總統府一事
    ，經總統府前擔任便衣哨監視勤務之丙○○拔槍攔阻，嗣台
    北市政府警察局中正第一分局介壽路派出所（下稱介壽路派
    出所）警員甲○○到總統府前攔停丁○所駕駛之車輛以瞭解
    情況，並請丁○出示證件，又因重慶南路車流量大，遂請丁○將車輛移至懷寧街口進行後續調查處理，丁○將車輛移至
    懷寧街口後，員警認丁○有濃厚酒味，請丁○至介壽路派出
    所進行酒測，丁○表示不願意，與員警發生推擠、拉扯，經
    員警施以強制力押送至介壽路派出所，丁○為警押送至介壽
    路派出所接受詢問時，仍不停咆哮，於介壽路派出所警員施
    坤祥為其解開手銬之際，基於妨害公務、傷害之犯意，出拳
    揮擊在旁警戒之甲○○左臉下方，致使甲○○跌倒在地，以
    此方式對執行職務之公務員施強暴，甲○○因此受有前頸部
    擦傷、左臉擦傷、左內唇瘀血、左下頦瘀紅、右足踝瘀紅之
    傷害。
二、案經甲○○訴由台北市政府警察局中正第一分局報告台灣台
    北地方法院檢察署檢察官偵查起訴。
    理  由
一、被告對於公訴人所提之證據資料及以下本院作為判斷依據之
    各項證據資料，均同意或不爭執其證據能力，本院審酌該等
    言詞供述及書面作成時之情況，認為以之作為證據為適當，
    依刑事訴訟法第159 條之5 規定，均得作為證據。
二、訊據被告丁○固坦承因98年10月12日16時30分許駕車至總統
    府前一事遭員警調查，其後依員警指示將車輛停至懷寧街口
    ，嗣後經員警壓制銬上手銬解送至介壽路派出所等事實，惟
    矢口否認有何妨害公務、傷害等犯行，辯稱：伊在懷寧街口
    時遭警逮捕時，甲○○一直踹伊，伊在派出所看到甲○○過
    來以為甲○○又要打伊，所以才會揮拳，伊是自衛云云。然
    查：
（一）被告於98年10月12日16時許，因駕駛懸掛五星旗旗幟之車
      號4670-QU 號自用小客車衝向總統府一事，經總統府前擔
      任便衣哨監視勤務之丙○○拔槍攔阻，嗣介壽路派出所警
      員甲○○到總統府前攔停被告駕駛之車輛以瞭解情況，並
      請被告出示證件以及將車輛移至懷寧街口進行後續調查處
      理，嗣被告經員警以強制力押送至介壽路派出所調查酒駕
      嫌疑等情，為被告所不否認，且經本院勘驗98年10月12日
      總統府前監視錄影光碟製有勘驗筆錄可資佐證，上情堪以
      認定。
（二）介壽路派出所員警甲○○因被告駕駛車輛衝向總統府前一
      事，經無線電通報趕至重慶南路、凱達格蘭大道攔停被告
      車輛，並要求被告出示證件等情，業據證人甲○○證述明
      確（98年10月30日偵查筆錄、本院99年8 月4 日審判筆錄
      ）。又介壽路派出所副所長乙○○因接到值班通報說有人
      衝撞總統府，即趕至懷寧街口現場，因被告身上有酒味，
      遂請被告配合到派出所做酒測等情，亦據證人乙○○證述
      綦詳（98年10月30日偵查筆錄、本院99年8 月4 日審判筆
      錄）。按警察對於已發生危害或依客觀合理判斷易生危害
      之交通工具，得予以攔停並採行下列措施：一、要求駕駛
      人或乘客出示相關證件或查證其身分。二、檢查引擎、車
      身號碼或其他足資識別之特徵。三、要求駕駛人接受酒精
      濃度測試之檢定。警察因前項交通工具之駕駛人或乘客有
      異常舉動而合理懷疑其將有危害行為時，得強制其離車；
      有事實足認其有犯罪之虞者，並得檢查交通工具，警察職
      權行使法第8 條定有明文。是員警甲○○因被告車輛衝向
      總統府，攔停被告車輛並要求被告出示證件，介壽路派出
      所副所長乙○○依通報抵達懷寧街口時，因被告身上有酒
      味，要求被告接受酒精濃度測試，依前開規定，均係依法
      執行職務之行為。又員警甲○○、介壽路派出所副所長乙○○分別抵達重慶南路與凱達格蘭大道路口、懷寧街口時
      ，均身著制服，業據證人甲○○、乙○○證述在卷（98年
      10月30日偵查筆錄，98年度偵字第24467 號卷第47、48頁
      ，下稱偵卷），亦與警察職權行使法第4 條之規定相符，
      是甲○○、乙○○之上開攔停被告車輛、要求被告接受酒
      精濃度測試，其行使職權均合乎法律之規定。
（三）被告將車輛移至懷寧街口後，因是否至派出所進行酒測一
      事與介壽路派出所副所長乙○○發生爭執，被告表示不願
      至派出所進行酒測，並表明欲離開等情，業據證人乙○○
      、甲○○證述在卷（本院99年8 月4 日審判筆錄）。證人
      丙○○於本院審理時證稱：警詢時所證述現場員警先口頭
      勸說，被告不理，後因推拉員警，所以被員警制服在地等
      語為實在（本院99年8 月4 日審判筆錄），證人甲○○亦
      證稱：我現場看到他與我們副所長有拉扯、推的情形，丁○跟我們講話的時候，他的手有推或拉的動作等語綦詳（
      本院99年8 月4 日審判筆錄），上情亦經本院勘驗現場錄
      影光碟，製有勘驗筆錄在卷可佐（本院卷第20頁），堪認
      屬實。
（四）被告遭員警逮捕至介壽路派出所後，其雙手經員警以手銬
      銬起坐在派出所椅子上，員警施坤祥將被告一手手銬打開
      ，欲再銬上時，被告站起對甲○○稱：你踢我幹什麼，你
      以為我不敢打你是不是，你踢我幹什麼，我得罪你什麼地
      方了，你幹什麼踢我，你踢我什麼意思啊！我沒有不坐，
      他踢我什麼意思，他不斷的踢我什麼意思等語，施坤祥請
      被告坐下，被告仍站著持續爭執，嗣後坐下不久又站起，
      並出拳朝甲○○下巴揮去等情，業經本院勘驗介壽路派出
      所現場錄影光碟屬實，製有勘驗筆錄可佐。證人甲○○亦
      於本院審理時證稱：（伊被被告打的情形）監視器蒐證很
      清楚... （在派出所時）因當時只有同事一人在被告旁邊
      ，所以伊在旁邊戒護等語（99年8 月4 日審判筆錄），及
      於偵查中證稱：（將被告）上手銬帶回派出所，同事施坤
      祥要將手銬解開時，被告一直在旁咆哮，我沒有任何動作
      ，在旁警戒，被告突然一拳揮過來在我左臉下方，我有受
      傷等語明確（98年10月30日偵查筆錄，偵卷第47頁），上
      情堪以認定。被告辯稱：因甲○○在懷寧街時一直踹伊，
      伊在派出所看到甲○○過來以為甲○○又要打伊，所以才
      會揮拳，伊是自衛等語，惟經本院勘驗懷寧街口之現場錄
      影光碟，並未見員警對被告施強制力壓制時有何人以腳踹
      被告之情形，此有本院勘驗筆錄可參，被告所辯顯與證據
      不符，不足採信。
（五）此外，復有甲○○受傷之聯合醫院和平院區診斷證明書、
      傷勢照片2 紙、介壽路派出所內錄影翻拍照片3 紙（偵卷
      第25頁、第28頁、第52頁、第53頁）在卷可參。本件事證
      明確，被告犯行洵堪認定。另被告聲請傳訊證人即於98年
      10 月1日執勤之施姓員警及另一名不詳姓名之執勤員警，
      以證明98年10月1 日伊駕車繞行總統府一周與員警配合得
      很好一節，核與被告是否成立犯罪無關，另被告聲請傳訊
      證人鄭貞通，以證明98年10月12日事發經過，惟被告未陳
      明證人住居所，且本案犯罪事實已臻明確，無再調查之必
      要，故不予傳訊，併此敘明。
三、核被告所為，係犯刑法第135 條第1 項之妨害公務罪及同法
    第277 條第1 項之傷害罪。被告以一行為，同時觸犯上開二
    罪，為想像競合犯，應依刑法第55條規定，從一重之傷害罪
    處斷。爰審酌被告經警逮捕後乘隙對於執行勤務之員警施暴
    ，造成員警受傷，無視於公權力之執行，並非可取，犯後矢
    口否認，並無悔意，惟其行為之情狀為朝員警臉部揮拳1 、
    2 下，造成之傷害尚非甚嚴重等一切情狀，量處如主文所示
    之刑，並諭知易科罰金之折算標準。檢察官求處有期徒刑 8
    月，惟依被告犯罪情狀及所造成之損害，尚屬過重，附此說
    明。
四、起訴意旨另認被告於懷寧街口時，見乙○○上前攔阻，竟以
    拳頭推打乙○○胸部數次，在旁處理之介壽路派出所同仁見
    狀隨即上前制服被告，被告又基於傷害之故意，伸手推倒身
    旁之乙○○，而以此方式施以強暴，乙○○因此受有右膝擦
    傷瘀血之傷害，認被告此部分所為亦涉犯妨害公務、傷害罪
    ，惟查：
（一）證人乙○○於本院審理時證稱：伊詢問被告是否為開車之
      人，要被告至派出所做酒測，惟被告表示沒事，要開車回
      去，在說話時並用手捶伊胸部數次，但伊不能確定被告是
      故意還是講話時的動作，現場伊有糾正被告不能再捶伊胸
      部，伊講完之後被告還是有捶伊，捶大約2 、3 次等語（
      本院99年8 月4 日審判筆錄），則被告究係出於毆打之意
      思而出手打乙○○，抑係講話時不當之動作，尚有疑問。
      且證人甲○○於本院審理時證稱：沒有看到被告動手打乙○○等語明確（本院99年8 月4 日審判筆錄），再證人甲○○證稱：伊現場看到被告與乙○○有拉扯、推的情形，
      被告的手有推或拉的動作等語（本院99年8 月4 日審判筆
      錄），核與證人丙○○所證述：被告一開始在跟警察說話
      ，警察請被告到警察局，被告不要，所以他們之間才有一
      點點拉扯的動作等語相符（本院99年9 月17日審判筆錄）
      ，且經本院勘驗當日懷寧街現場錄影光碟，僅見被告與3
      名員警爭執、拉扯後跌倒在地，因該錄影影像模糊，並未
      見被告有出手毆打之舉，有本院勘驗筆錄在卷可參。再乙○○就醫驗傷，身上傷勢並無胸部受傷情形，亦有聯合醫
      院和平院區診斷書1 紙在卷可參（偵卷第24頁），是綜合
      上開證據，僅能認定被告因不願至警察局，而與員警發生
      拉扯、推擠，尚難認被告有出手毆打員警。又證人甲○○
      固於偵查中證稱：有看到被告推打乙○○一拳等語（98年
      10月30日偵查筆錄，偵卷第47頁），惟「推打」一詞涵義
      模糊，且證人甲○○既已於本院審理時明確證稱沒有看到
      被告動手打乙○○，堪認證人甲○○所稱「推打」應即為
      其所指之「拉扯、推的情形」。綜上，被告是否以拳頭毆
      打乙○○左胸，即有疑問。
（二）證人乙○○固於偵查中證稱：被告捶打伊後，同仁要壓制
      他時，被告就順勢將伊推倒等語（98年10月30日偵查筆錄
      ，偵卷第48頁），惟其於本院審理時證稱：同事強制要將
      被告帶到巡邏車時，就有一點推擠的情形，伊跟他一起跌
      到地上去，伊的右膝因為這樣受傷... 不能夠確定被告跟
      伊因為強制逮捕的原因被推擠倒地或是被告順勢將伊推倒
      等語明確（本院99年8 月4 日審判筆錄），參酌員警施以
      強制力逮捕犯罪嫌疑人時，確有可能因推擠拉扯而於混亂
      中跌倒，此尚難謂係行為人故意對於員警施強暴。是乙○○右膝因跌倒而受傷，而跌倒之原因無法排除員警以強制
      力逮捕被告時於混亂中推擠所致，則被告是否施強暴將乙○○推倒，尚存有合理之懷疑。
（三）經本院函調懷寧街口現場其他錄影光碟資料，因憲兵便衣
      人員蒐證之錄影畫面已遭覆蓋，而無法調取，有台北市政
      府警察局中正第一分局99年6 月2 日北市警中正一分刑字
      第09930952700 號函暨所附資料在卷可參，是本院已盡調
      查之能事，仍無法證明被告有動手毆打乙○○或被告故意
      推倒乙○○之情事。
（四）綜上，檢察官所舉之證據僅能認被告遭員警實施直接強制
      時有推擠、拉扯之情，不能證明被告有出手毆打乙○○胸
      部，或伸手推倒乙○○而對乙○○施強暴，是被告此部分
      行為不能證明，本應就此為無罪之諭知，惟此部分與前開
      有罪部分，時間、地點極為密接，如成立犯罪，係屬接續
      犯之包括一罪關係，爰不另為無罪之諭知，附此敘明。
據上論斷，應依刑事訴訟法第284 條之1 、第299 條第1 項前段
，刑法第135 條第1 項、第277 條第1 項、第55條、第41條第 1
項前段，刑法施行法第1 條之1 ，判決如主文。
本案經檢察官郭郁到庭執行職務
中    華    民    國    99    年    10    月    1     日
                    刑事第七庭    法  官  林欣苑
上正本證明與原本無異。
如不服本判決應於收受送達後10日內向本院提出上訴書狀，並應
敘述具體理由；其未敘述上訴理由者，應於上訴期間屆滿後20日
內向本院補提理由書（均須按他造當事人之人數附繕本）「切勿
逕送上級法院」。告訴人或被害人如對於本判決不服者，應具備
理由請求檢察官上訴，其上訴期間之計算係以檢察官收受判決正
本之日期為準。
                                  書記官  劉英芬
中    華    民    國    99    年    10    月    4     日
附錄論罪法條
中華民國刑法第277條
（普通傷害罪）
傷害人之身體或健康者，處3 年以下有期徒刑、拘役或1 千元以
下罰金。
犯前項之罪因而致人於死者，處無期徒刑或7 年以上有期徒刑；
致重傷者，處3 年以上10年以下有期徒刑。
中華民國刑法第135條
（妨害公務執行及職務強制罪）
對於公務員依法執行職務時，施強暴脅迫者，處3 年以下有期徒
刑、拘役或3 百元以下罰金。
意圖使公務員執行一定之職務或妨害其依法執行一定之職務或使
公務員辭職，而施強暴脅迫者，亦同。
犯前二項之罪，因而致公務員於死者，處無期徒刑或7 年以上有
期徒刑；致重傷者，處3 年以上、10年以下有期徒刑。

司法院資訊處製作；財團法人民間司法改革基金會備份。
